【裁判字號】    99,非抗,158
【裁判日期】    991130
【裁判案由】    拍賣抵押物
【裁判全文】
臺灣高等法院民事裁定                 99年度非抗字第158號
再抗  告人  葉伯璋
代  理  人  陳殷朔律師
上列再抗告人因與張文益間拍賣抵押物事件，對於中華民國99年
9月28日臺灣士林地方法院99年度抗更一字第1號裁定提起再抗告
，本院裁定如下：
    主  文
再抗告駁回。
再抗告程序費用由再抗告人負擔。
    理  由
一、按除以抗告不合法而遭駁回者外，對於抗告法院之裁定再為
    抗告，僅得以其適用法規顯有錯誤為理由，非訟事件法第45
    條第3項定有明文。所謂「適用法規顯有錯誤」者，係指原
    審就其取捨證據確定事實所適用之法規顯有錯誤，而不包括
    認定事實不當之情形在內。
二、本件再抗告人與相對人張文益間拍賣抵押物事件，再抗告人
    不服原法院98年度拍字296號駁回其聲請拍賣抵押物裁定，
    提起抗告。經原法院合議庭以98年度抗字第73號裁定廢棄，
    准再抗告人之聲請。相對人不服，提起再抗告。復經本院以
    99 年度非抗第3號裁定廢棄，嗣原法院合議庭以：本件最高
    限額抵押權所設定權利存續期間為民國79年8月18日至80年2
    月17日，且其抵押權設定契約書上未記載擔保範圍包含抵押
    權設定登記前已發生之債權部分，再抗告人並自陳：本件新
    臺幣（下同）400萬元借款係79年2月12日（系爭最高限額抵
    押權設定前）已發生，因79年3月12日屆期未清償，方設定
    系爭最高限額抵押權。系爭最高限額抵押權既經地政機關依
    法登記完畢，其登記具有絕對效力，縱再抗告人主張其對相
    對人有系爭借款債權存在之事實為真正，系爭借款債權自形
    式上觀之，亦非系爭最高限額抵押權所擔保之債權範圍。至
    面額各為4萬2,000元，發票日分別為80年3月10日、同年4月
    10日之2紙支票，再抗告人復表示僅係作為系爭債權存在之
    佐證，並不主張將之列為系爭最高限額抵押權所擔保之債權
    ，無庸審究等語。是系爭借款債權形式上既非系爭最高限額
    抵押權所擔保之債權範圍，則本件無論再抗告人是否果對相
    對人有系爭債權存在，均無從認定為系爭最高限額抵押權擔
    保效力所及。從而，再抗告人以其對相對人有系爭借款債權
    存在為由，聲請拍賣抵押物，即未能准許，因而駁回再抗告
    人之抗告。再抗告人再為抗告，係以：原法院合議庭王怡雯
    法官未依民事訴訟法第32條第1項第7款規定自行迴避，自屬
    違背法令；原裁定認前開4百萬元借款非在系爭最高限額抵
    押權擔保範圍一節，認定事實違反證據法則，其適用法規顯
    有錯誤云云。惟系爭借款債權是否為抵押權擔保之範圍，乃
    事實認定問題，與法規之適用無涉，原法院據以認定其非系
    爭最高限額抵押權擔保之債權，並駁回再抗告人聲請拍賣抵
    押物，自難謂其有適用法規顯有錯誤之情事。又原法院合議
    庭王怡雯法官非參與本院99年度非抗第3號裁判之法官，即
    非參與原裁定之前審裁判，自亦無違背民事訴訟法第32條第
    7 款之規定，再抗告意旨執此指摘原裁定不當，聲明廢棄，
    自難謂有理由。
三、據上論結，本件再抗告為無理由，爰裁定如主文。
中    華    民    國    99    年    11    月    30    日
                    民事第十庭
                        審判長法  官  鄭雅萍
                              法  官  徐福晉
                              法  官  詹文馨
正本係照原本作成。
不得再抗告。
中    華    民    國    99    年    12    月    3     日
                              書記官  洪秋帆

司法院資訊處製作；財團法人民間司法改革基金會備份。
